【裁判字號】    95,訴,2638
【裁判日期】    950929
【裁判案由】    毒品危害防制條例
【裁判全文】
臺灣板橋地方法院刑事判決              95年度訴字第2638號
公  訴  人  臺灣板橋地方法院檢察署檢察官
被      告  甲○○
上列被告因違反毒品危害防制條例案件，經檢察官提起公訴（95
年度毒偵字第4782號），被告於本院準備程序進行中就被訴事實
為有罪之陳述，經本院告知被告簡式審判程序之旨，並聽取當事
人之意見後，合議庭裁定由受命法官獨任進行簡式審判程序，本
院判決如下：
    主  文
甲○○施用第一級毒品，處有期徒刑拾月，扣案之第一級毒品海
洛因驗餘淨重零點壹捌公克沒收銷燬、注射針筒壹支沒收；又施
用第二級毒品，處有期徒刑拾月。應執行有期徒刑壹年陸月，扣
案之第一級毒品海洛因驗餘淨重零點壹捌公克沒收銷燬、注射針
筒壹支沒收。
    事  實
一、甲○○前於民國87年間因施用毒品案件，經臺灣板橋地方法
    院檢察署檢察官以86年度偵字第24734 號起訴書提起公訴，
    嗣經本院裁定送觀察、勒戒後，認無繼續施用毒品傾向，於
    87 年11 月5 日以87年度訴字第470 號判決免刑確定；又於
    92年間因施用毒品案件，經本院以92年度毒聲字第620 號裁
    定送觀察、勒戒，認有繼續施用毒品傾向，而經本院以92年
    度毒聲字第939 號裁定令入戒治處所施以強制戒治，嗣於92
    年8 月18日以92年度毒聲字第2530號裁定停止強制戒治所餘
    戒治期間付保護管束，並於92年9 月2 日出所（保護管束期
    滿日期為93年3 月26日，嗣因毒品危害防制條例修正而於93
    年1 月29日報結）。而其上開施用毒品罪行並經本院於92年
    8 月26日以92年度易字第2123號判決判處有期徒刑5 月，於
    92 年9月22日判決確定；再於92年11月間，因施用毒品案件
    ，經本院於93年2 月13日以93年度簡字第391 號簡易判決判
    處有期徒刑6 月，於93年3 月22日判決確定；復因施用第一
    、二級毒品案件，經本院於94年7 月8 日以94年度訴字第
    550 號判決分別判處有期徒刑8 月，應執行有期徒刑1 年2
    月確定，上開三罪接續執行，於95年5 月9 日縮短刑期假釋
    出監，假釋期滿日為95年12月10日（於本案未構成累犯）。
二、詎甲○○猶不思悔悟，明知海洛因、甲基安非他命各為毒品
    危害防制條例所規定之第一級及第二級毒品，仍於前揭強制
    戒治執行完畢釋放後5 年內，分別基於施用第一級毒品、第
    二級毒品之犯意，甫於假釋出監未久之95年7 月7 日下午3
    時許，在其臺北縣板橋市○○路○ 段22巷9 號5 樓住處，以
    將第一級毒品海洛因用水稀釋再用注射針筒施打於身體手臂
    之方式，連續施用第一級毒品海洛因乙次；另於95年7 月6
    日晚間7 、8 時許，在上址住處，以將第二級毒品甲基安非
    他命置於吸食器內以火燒烤吸取其生成煙霧之方式（起訴書
    略載為自95年7 月7 日為警採尿前回溯96小時內之某時許，
    在不詳處所），施用第二級毒品甲基安非他命（起訴書誤載
    為安非他命，應予更正，以下均同）乙次。嗣於95年7 月7
    日18時50分許，在臺北縣板橋市○○路○ 段37巷39號前為警
    查獲，並扣得甲○○所有之海洛因1 包（驗餘淨重0.18公克
    ）及甲○○所有供施用第一級毒品海洛因所用之注射針筒1
    支等物。經警採集甲○○之尿液送驗結果呈鴉片類、安非他
    命類陽性反應，而得悉上情。
三、案經臺北縣政府警察局板橋分局報告臺灣板橋地方法院檢察
    署檢察官偵查起訴，經合議庭裁定以簡式審判程序審理。
    理  由
壹、程序方面：
    查本件被告甲○○所犯施用第一級、第二級毒品，並非死刑
    、無期徒刑、最輕本刑為3年以上有期徒刑之罪或高等法院
    管轄第一審案件，而其於準備程序進行中，被告先就被訴事
    實為有罪之陳述，經法官告知簡式審判程序之旨，並聽取公
    訴人及被告之意見後，本院認適宜改依簡式審判程序進行，
    爰依刑事訴訟法第273 條之1第1項、第284條之1規定，由本
    院合議庭以裁定由受命法官獨任進行簡式審判程序，合先敘
    明。
貳、實體方面：
一、上開犯罪事實，業據被告甲○○於本院調查、審理時坦承不
    諱（詳本院95年9 月25日訊問及審判筆錄），而除被告自白
    外，被告為警採集尿液檢體送請臺灣檢驗科技股份有限公司
    以酵素免疫分析法、氣相層析質譜儀分析法鑑驗結果，呈鴉
    片類及安非他命類陽性反應，有該公司95年7 月26日出具之
    濫用藥物尿液檢驗報告書1 紙（詳95年度毒偵字第4782號卷
    第34頁）在卷可按，復有海洛因1 包（驗餘淨重0.1 8 公克
    ）及注射針筒1 支扣案可資佐證。而扣案之海洛因1 包，經
    送法務部調查局鑑驗結果，含海洛因成分，有該局95年7 月
    25日調科壹字第060012192 號函1 紙（詳前開偵查卷第33頁
    ）在卷可證。另人體施用甲基安非他命後，其主要代謝物中
    ，未改變型態之甲基安非他命占施用劑量達百分之43，安非
    他命則約為百分之5 ；人體若係施用安非他命後，主要代謝
    物中則有未改變型態之安非他命，但無甲基安非他命，此經
    法務部調查局以93年5 月4 日調科壹字第0936 2413980 號
    函釋明在案，足見人體若施用安非他命，其尿液代謝物不可
    能出現甲基安非他命，惟人體若施用甲基安非他命，其尿液
    代謝物除主要有甲基安非他命外，亦可能有少量之安非他命
    。是本件被告之尿液除呈現甲基安非他命之陽性反應外，尚
    有少量之安非他命，依上開函示，被告自不可能係施用安非
    他命，而應係施用甲基安非他命，公訴意旨認被告係施用安
    非他命，容有誤解。是被告上開自白查與事實相符，堪予採
    信。本件施用毒品犯行，事證明確，被告犯行堪以認定，應
    依法論科。
二、按海洛因、甲基安非他命係毒品危害防制條例第2 條第2 項
    第1 款、第2 款所明定之第一級、第二級毒品，不得非法持
    有、施用。查被告甲○○前於87年間因施用毒品案件，經臺
    灣板橋地方法院檢察署檢察官以86年度偵字第24734 號起訴
    書提起公訴，嗣經本院裁定送觀察、勒戒後，認無繼續施用
    毒品傾向，於87年11月5 日以87年度訴字第470 號判決免刑
    確定；又於92年間因施用毒品案件，經本院以92年度毒聲字
    第620 號裁定送觀察、勒戒，認有繼續施用毒品傾向，而經
    本院以92年度毒聲字第939 號裁定令入戒治處所施以強制戒
    治，嗣於92 年8月18日以92年度毒聲字第2530號裁定停止強
    制戒治所餘戒治期間付保護管束，並於92年9 月2 日出所（
    保護管束期滿日期為93年3 月26日，嗣因毒品危害防制條例
    修正而於93年1 月29日報結）乙節，有臺灣高等法院被告前
    案紀錄表1份 附卷可按，故而被告於強制戒治執行完畢釋放
    後5 年內再度施用第一級毒品及第二級毒品之行為，依毒品
    危害防制條例第23條第2 項規定，係犯毒品危害防制條例第
    10條第1 項、第2 項之施用第一級、第二級毒品罪。又被告
    施用第一級、第二級毒品前、後之持有第一級、第二級毒品
    犯行，為其施用之高度行為所吸收，均不另論罪。被告所犯
    施用第一級毒品及施用第二級毒品犯行間，犯意各別、罪名
    有異，應予分論併罰。爰審酌被告曾因施用毒品而觸法，經
    觀察、勒戒、強制戒治後，應知所惕勵，當知悉施用毒品之
    危害及其違法性，且已有施用毒品前科，詎其仍因自制力薄
    弱，並漠視法令禁制，而再犯本案，顯不知悛悔，應嚴予非
    難，兼衡被告於犯後即能坦承犯行，而其施用毒品行為於本
    質上係屬自我戕害行為，反社會性之程度應屬較低等一切情
    狀，量處如主文所示之刑，並依刑法第51條第5 款之規定，
    定其應執行之刑。扣案之海洛因1 包（驗餘淨重0.18公克）
    ，係毒品危害防制條例所規定之第一級毒品，應依毒品危害
    防制條例第18 條 第1 項前段之規定，於其施用第一級毒品
    罪之罪刑宣告項下沒收銷燬；另注射針筒1 支，係被告所有
    供其施用第一級毒品海洛因所用之物，業經被告陳明在卷（
    詳本院95年9 月25日訊問筆錄第2 頁），併依刑法第38條第
    1 項第2 款之規定，於所犯施用第一級毒品罪之罪刑宣告項
    下為沒收之諭知。
據上論斷，應依刑事訴訟法第第273 條之1 第1 項、第299 條第
1 項前段，毒品危害防制條例第10條第1 項、第2 項、第18條第
1 項前段，刑法第11條、第51條第5 款、第38條第1 項第2 款，
判決如主文。
本案經檢察官吳宗光到庭執行職務。
中    華    民    國    95    年    9     月    29    日
                  刑事第十七庭  法  官  鄭燕璘
以上正本證明與原本無異。
如不服本判決，應於判決送達後10日內，向本院提出上訴狀。
                                書記官  呂紹明
中    華    民    國    95    年    9     月    29    日
附錄本案論罪科刑法條全文：
毒品危害防制條例第10條
施用第一級毒品者，處6月以上5年以下有期徒刑。
施用第二級毒品者，處3年以下有期徒刑。


司法院資訊處製作；財團法人民間司法改革基金會備份。
